【裁判字號】    88,自,232
【裁判日期】    890217
【裁判案由】    侵占
【裁判全文】
臺灣高雄地方法院刑事判決                          八十八年度自字第二三二號
    自  訴  人  甲○○
                乙○○
    被      告  丙○○
右列被告因侵占案件，經自訴人提起自訴，本院判決如左：
    主  文
丙○○無罪。
    理  由
一、自訴意旨略以：被告丙○○於民國八十六年十一月十日接受自訴人甲○○之委託
    ，代為保管新台幣（下同）二十二萬元，並於同年月二十三日亦接受自訴人乙○○之委託，代為保管五十萬元，詎被告竟意圖為自己不法之所有，拒將前開保管
    款返還自訴人，故認被告涉犯刑法第三百三十五條第一項之侵占罪嫌云云。
二、查自訴人無非以被告書立之保管條二份及律師函、存證信函各一紙為論罪之據。
    訊據被告堅詞並無侵占之犯行，並辯稱：伊係分別向自訴人甲○○無息借得二十
    二萬元，而向自訴人乙○○以每月七千元之利息借款五十萬元，且伊業支付自訴
    人乙○○三個月之利息，嗣因經濟問題致無力清償借款，伊並無侵占之意等語。
三、按犯罪事實應依證據認定之，無證據不得推定其犯罪事實，刑事訴訟法第一百五
    十六條定有明文。經查訊之自訴人甲○○業陳稱：伊係本於將前開二十二萬元交
    給被告，由被告自行運用，然若伊向其催討時，被告即須返還該筆金錢之意，方
    將該筆金錢交予被告等語，再自訴人乙○○亦陳稱：伊係本於每月收受七千元利
    息之意，方將五十五萬元交予被告，且被告確實曾支付三個月之利息等語至明（
    上開自訴人所言，見本院八十八年八月十日訊問筆錄），而依卷附之二份保管條
    上，雖係記載「保管」之字語，然查其內容，關於自訴人甲○○之部分，係記載
    「茲替甲○○保管新台幣二十二萬元整，此保管款若配合保管人還款時無條件奉
    還」，而關於自訴人乙○○之部分，則記載「保管期限內保管人（即被告）願付
    每月利息七千元」等語，配合前揭自訴人之所陳，探究自訴人與被告間之真意，
    應係金錢借貸關係，並非單純之委託保管之關係，從而，被告既係本於借貸關係
    而取得前開金錢，被告本可自由運用，與自訴人間並無所謂持有關係之建立，則
    此與刑法第三百三十五條第一項侵占罪，係以行為人就犯罪之客體須有持有關係
    存在為前提之犯罪構成要件，尚有未符，再被告嗣雖未即應自訴人之要求立該清
    償借款，然從被告確實有依約支付自訴人乙○○三個月之利息之舉動，則按被告
    若有意詐騙，既已順利取得金錢，應大可逃逸無蹤，置借款債務於不顧為是，焉
    有仍支付利息之理，並參以自訴人二人亦稱係因被告搬家，致渠等無法與被告連
    繫，方提出本件自訴，以利向被告催討等語綜合以觀，亦難謂被告自始存有何詐
    欺之犯意存在。此外復查無其他積極證據足證被告有何自訴人所指之犯行，本件
    應為民事借款債務之糾紛，既不能證明被告犯罪，爰應為無罪之諭知。
據上論斷，應依刑事訴訟法第三百四十三條、第三百零一條，判決如主文。
中      華      民      國    八十九    年      二      月     十七     日
                                  臺灣高雄地方法院刑事第二庭
                                      法  官    陳  威  龍
右正本證明與原本無異。
如不服本判決，應於判決送達後十日內，向本院提出上訴狀。
                                      書記官    林  雯  琪
中      華      民      國    八十九    年      二      月     十八     日


司法院資訊處製作；財團法人民間司法改革基金會備份。
